【裁判字號】    89,交上訴,528
【裁判日期】    890613
【裁判案由】    公共危險等
【裁判全文】
臺灣高等法院臺南分院刑事判決            八十九年度交上訴字第五二八號    Ｇ
      上  訴  人  臺灣台南地方法院檢察署檢察官
      上  訴  人
      即  被  告  乙  ○  ○
右上訴人因被告公共危險等案件，不服臺灣臺南地方法院八十九年度交訴字第十一號
中華民國八十九年三月七日第一審判決（起訴案號：臺灣臺南地方法院檢察署八十八
年度營偵字第一七八八號），提起上訴，本院判決如左：
      主      文
原判決撤銷。
乙○○因過失傷害人致重傷，處有期徒刑柒月；又駕駛動力交通工具肇事致人傷而逃
逸，處有期徒刑捌月；應執行有期徒刑壹年貳月。
      事      實
乙○○於民國（下同）八十八年十月三十一日下午六時許，騎車牌ＮＺＬ─五七五號
重機車，沿台南縣柳營鄉大農村南八一線，由果毅往小腳腿方向行駛，至該路與南八
一之二線丁字路口北方約二００公尺處時，原應注意車前狀況隨時採取必要之安全措
施，且依當時情況又無不能注意之情形，詎竟疏未注意遵行各該交通安全規則，致所
騎機車自左後側追撞前行由張鎮雄所騎之車牌ＮＺＮ─三三五號重機車，張鎮雄因而
人車倒地，受有左側硬腦膜下出血及顱內出血、顱骨骨折等傷，而成為無自救力之人
。乙○○肇事後依法令對張鎮雄負有保護之義務，乃竟見狀不為保護，反另行起意，
未留在現場參與救治張鎮雄或等待警方前來處理，即逕自將其所騎已損壞無法發動之
機車，推離現場逃逸，而棄張鎮雄於現場不顧，嗣經警循線於同年十一月二日始查獲
，張鎮雄則經送醫急救，迄今仍陷入重度昏迷之難治重傷害。案經台南縣警察局新營
分局報告，及指定代行告訴人甲○○（張鎮雄之女）訴由台灣台南地方法院檢察署檢
察官偵查起訴。
      理      由
一、被告乙○○右揭騎機車自後追撞被害人張鎮雄所騎機車，致被害人張鎮雄頭部受
    傷，陷入重度昏迷之難治重傷害之事實，已迭據其先後在警訊及歷次偵審中供承
    不諱，核與代行告訴人甲○○迭在偵審中所指訴之情節相符，並有道路交通事故
    調查報告表、現場照片、被告機車毀損之照片在卷足稽，且被害人張鎮雄確因本
    件車禍，受有左側硬腦膜下出血及顱內出血、顱骨骨折等傷，經送急救仍陷入重
    度昏迷，而達難以醫治之重傷害程度等情，亦有阮綜合醫院八十九、五、六阮八
    九總字第０三一三號函、該院出具之診斷證明書、及重大傷病卡申請書各一紙存
    卷足憑。按汽車行駛時，駕駛人應注意車前狀況，並隨時採取必要之安全措施，
    道路交通安全規則第九十四條第三項定有明文。被告騎機車自應遵行該交通安全
    規則，且依當時現場情況又無不能注意之情事，乃竟漫不經心自後追撞被害人張
    鎮雄所騎之機車，且觀諸車禍事故現場圖顯示，被害人張鎮雄所騎機車遭撞倒後
    ，向前滑行造成四．一公尺之刮地痕，該刮地痕係在車道偏右側向右延伸，而被
    害人張鎮雄則係倒在快車道臨近與慢車道之分隔線上等情，益見本件車禍之發生
    ，係因被告未能注意車前狀況，自左後側追撞被害人張鎮雄所騎機車無訛，被害
    人張鎮雄應無何肇事責任，被告應負全部之過失肇事責任，且被告之過失傷害行
    為，與被害人張鎮雄之重傷害發生，亦具相當之因果關係。被告此部分犯行事證
    已甚明確而堪認定。
二、次訊據被告固不諱言有於肇事後，逕自將其所騎已損壞無法發動之機車推離現場
    ，而未留在現場保護被害人張鎮雄或待警前來處理之事實；惟矢口否認有何遺棄
    或逃逸之犯行，並辯稱：車禍發生後其腳亦受傷，因在現場等不到救援之人，為
    此其乃自行推機車滑行離開欲向他人求救，且其另有打電話囑其媳婦趕到車禍現
    場，然其媳婦到達現場時，人已不在現場，其確無故意遺棄或逃逸之意思云云。
    然查被害人張鎮雄遭被告所騎機車追撞後，頭部受有左側硬腦膜下出血及顱內出
    血、顱骨骨折等傷，既已有如前述，則被害人張鎮雄斯時應已係無自救力之人無
    疑。而被害人張鎮雄之所以成為無自救力之人，係因被告過失行為所致，依法令
    對被害人張鎮雄自應負保護之義務，乃其竟於肇事後逕自離開現場，而未對被害
    人張鎮雄為任何之處置，其非蓄意遺棄逃逸已難令人置信。雖其以係找他人求救
    置辯，惟其肇事後自行將機車推離現場遇見陳建樹時，僅向陳建樹陳稱係自己騎
    機車摔倒，要陳建樹通知伊家屬將伊送醫，並未提及本件車禍之情，既據證人陳
    建樹在警訊及偵查中結證明確在卷，益見其之離開現場係蓄意遺棄逃逸至明，否
    則在遇到證人陳建樹時，豈有僅陳稱係自己騎機車摔倒，而未提及車禍暨車禍事
    故現場尚有人等待救治之理；尤以車禍發生後，被害人張鎮雄業因受撞而不醒人
    事，幸經路過之連錦山在現場保護，並通知警員到場處理，否則被害人張鎮雄極
    可能遭受其他車輛撞擊等情，亦據證人連錦山在原審證述無訛，雖被告當時亦受
    有腳傷，然其既可自行推滑機車離去現場，顯見其尚有對被害人張鎮雄為必要保
    護之能力，乃竟拋下被害人張鎮雄在現場逕自離去，其係蓄意遺棄逃逸，益信而
    有徵。所辯無遺棄逃逸之犯意云者，應屬畏罪卸責之飾詞，無足取信，其此部分
    事證亦已臻明確，犯行同堪認定，均應予依法論科。
三、核被告過失肇事致被害人張鎮雄受傷部分，係犯刑法第二百八十四條第一項後段
    之過失傷害人致重傷罪；另其肇事使被害人張鎮雄受傷，成為無自救力之人後，
    不為必要之保護將之棄置在現場而逕自逃逸部分，雖同時與刑法第一百八十五條
    之四肇事逃逸罪、第二百九十四條第一項遺棄罪之犯罪構成要件相當。惟因刑法
    第一百八十五條之四肇事逃逸罪之制定，係有感於刑法第二百九十四條第一項遺
    棄罪之構成要件成立不易，為維護交通安全，加強救護，減少被害人之死傷，促
    使駕駛人於肇事後，能對被害人即時救護，始於八十八年四月二十一日修正增訂
    公佈，且二罪之法定刑度均相同，增訂之肇事逃逸罪顯係原遺棄罪之新法，應直
    接適用新增訂之肇事逃逸罪即可，是其此部分所為核係犯刑法第第一百八十五條
    之四之肇事逃逸罪。其所犯上開二罪，犯意各別，罪名互殊，應分論併罰。原審
    據予論罪科刑，固非無見。惟查原判決就被告過失傷害人致重傷罪部分，未論述
    行為與結果發生之因果關係；另就被告肇事逃逸罪部分，未論述何以不依遺棄罪
    論處之理由，均尚有未洽。檢察官循代行告訴人請求提起上訴，認原判決量刑偏
    輕；被告上訴意旨，否認肇事逃逸犯行及認原判決量刑過重；分別指摘原判決不
    當，雖均非可取，惟原判決既有可議之處，自屬無可維持，應由本院將原判決予
    以撤銷改判。爰審酌被告之素行、犯罪之動機、目的、方法、過失程度、被害人
    張鎮雄所受損害、及其矢口否認肇事逃逸犯行、暨迄未能與被害人家屬達成民事
    和解等一切情狀，對其所犯上開二罪，分別量處如主文第二項所示之刑，並定其
    應執行之刑為有期徒刑一年二月，以資懲儆。
四、據上論斷，應依刑事訴訟法第三百六十九條第一項前段、第三百六十四條、第二
    百九十九條第一項前段，刑法第二百八十四條第一項後段、第一百八十五條之四
    、第五十一條第五款，罰金罰鍰提高標準條例第一條前段，判決如主文。
本案經檢察官蘇南桓到庭執行職務。
中    華    民    國      八十九      年      六      月      十三      日
                                  臺灣高等法院臺南分院刑事第二庭
                                      審判長法官  游    明    仁
                                            法官  蘇    重    信
                                            法官  林    永    茂
右正本證明與原本無異。
傷害部分不得上訴。
                                      法院書記官  楊    清    旺
中    華    民    國      八十九      年      六      月     十四       日


司法院資訊處製作；財團法人民間司法改革基金會備份。
